【裁判字號】    88,易,5378
【裁判日期】    890119
【裁判案由】    誣告
【裁判全文】
臺灣高雄地方法院刑事判決                        八十八年度易字第五三七八號
    公  訴  人  臺灣高雄地方法院檢察署檢察官
    被      告  甲○○
右列被告因誣告案件，經檢察官提起公訴 (八十八年度偵字第二六四三六號)，本院
判決如左：
    主  文
甲○○未指定犯人，而向該管公務員誣告犯罪，累犯，處拘役伍拾日。如易科罰金以
佰元折算壹日。
    事  實
一、甲○○曾於民國八十一年四月十四日，因肅清煙毒條例案件，經台灣彰化地方法
    院判處有期徒刑二年十月，上訴後，同年七月八日，經台灣高等法院台中分院判
    決上訴駁回確定，執行後，於八十三年二月六日假釋出獄，八十四年六月十六日
    假釋期滿執行完畢。詎仍不知警愓，明知付款人係高雄銀行營業部，票據號碼Ａ
    ＢＨ0000000號，發票日期八十八年八月十日，面額新台幣（下同）六千
    元，發票人淼盛工程有限公司乙○○之支票一紙（下稱系爭支票），係其於八十
    八年七月十日左右，在乙○○位於高雄市○○區○○里○○○路二００巷二弄三
    號三樓住處，向乙○○借用，並持以支付其前往丙○○經營之穴道指壓診療所需
    費用，而未遺失。因認丙○○穴道指壓診療無效，心有未甘，萌生不欲讓系爭支
    票兌現之意思，竟於八十八年七月二十七日前某日，向乙○○謊稱系爭支票遺失
    ，欲利用不知情之乙○○申報支票遺失，以達上開拒絕付款目的，致乙○○於八
    十八年七月二十七日委由不知情之高雄銀行營業部承辦人員向警察機關謊報支票
    遺失，請求警察機關協助追查侵占遺失物罪嫌，未指定犯人而向該管公務員誣告
    犯罪。嗣因持票人劉楊麗萍於八十八年八月十日將系爭支票委由高雄縣鳳山市農
    會五甲辦事處向高雄市票據交換所提出交換提示，經票據交換所以支票掛失為由
    ，予以退票，始悉上情。甲○○乃於未指定犯人而誣告他人犯罪之案件裁判確定
    前，在警方訊問時自白上情。
二、案經高雄縣警察局鳳山分局報請台灣高雄地方法院檢署檢察官偵查起訴。
    理  由
一、訊據被告甲○○固坦承於右揭時、地，收受由乙○○交付之系爭支票，而轉交予
    丙○○，以為穴道指壓診療所需費用之支付，因診療無效，而於上開時間，通知
    乙○○讓系爭支票停下來等情，惟否認有何未指定犯人而向該管公務員誣告犯罪
    之犯行，辯稱：伊以現金與乙○○兌換系爭支票，因為診療沒有效果，伊詢問乙○○是否可讓系爭支票停止付款，乙○○說可以，才向銀行止付，而丙○○亦說
    診療後一個月，若無效，支票可以不兌現云云。經查：
（一）被告如何向乙○○借用系爭支票，並於支票背面背書後，交付丙○○，以作為
      診療費用之支付，囑蔣某屆期提示兌現，嗣因診療無效，不欲讓系爭支票兌現
      ，乃告知乙○○系爭支票業已遺失，囑乙○○向銀行申報掛失止付等情，業據
      被告於警訊供承：「因我向朋友調兌支票後，又叫其掛失止付．．」、「．．
      該支票沒有錯，是我向乙○○借的，同時我有在票後背書」、「因我去做穴道
      治療而對方說無效免錢，且費用新台幣陸仟元，我就以該支票交付但因事後無
      效，所以才向乙○○告知支票遺失，叫其申請掛失止付，而不讓對方領到錢」
      、「事後才向乙○○告知詳情，但之前並未告知，只說支票遺失」、「．．認
      為那穴道治療是在欺騙民眾，所以心有未甘」（參見警卷第一頁正、背面）等
      語綦詳。核與證人乙○○於警、偵訊中證稱：「（系爭支票）是我所申請遺失
      止付沒錯」、「該支票是我的乙位朋友『阿賢』向我調的，而事後他卻又向我
      告知支票遺失，叫我申請遺失，我才前往申請」、「（阿賢）其真實姓名為甲○○．．」、「該支票經我掛失之後，甲○○前來找我，經查問才知道其實支
      票並未遺失，而是甲○○與他人財務糾紛，為不讓他人提到錢款，所以騙我說
      支票遺失，叫我申請掛失止付」（見警卷第二頁正、背面）等詞；「這張支票
      是甲○○向我借的，說要買東西，一直到七月底，李某來電告知我說票不見了
      ，事後才聽他說他拿去付針炙治療，因無效，才為了不讓他領，才報遺失」、
      「（報遺失時，知悉李某謊報？）不知道」（見偵卷第十頁背面）等情相符。
      參以被告於審理中供承：「是，這支票是八十八年七月十日向乙○○借的．．
      這支票開一個月之票，因丙○○說穴道指壓作一次便可得療效，但我作後一直
      未生效，我拿這票是用來治療穴道指壓，我懷疑是否可得療效，所以才借票，
      看一個月後，如果有效便可兌，但如果無效，一個月便不讓丙○○兌現票」、
      「（指壓）無效，我才叫乙○○讓票停下」（見本院審判筆錄）等情，亦不否
      認因穴道指壓治療無效，故囑乙○○讓票止付乙節參酌以觀，堪可認定。從而
      ，被告辯稱：伊以現金與乙○○兌換系爭支票，因為診療沒有效果，伊詢問乙○○是否可讓系爭支票停止付款，乙○○說可以，才向銀行止付云云，即屬事
      後卸責之詞，委無可採。而按上情迭據乙○○於警、偵訊中指證綦詳，核與被
      告警訊供述情節相符。此外，被告於審理中復為上開供述，顯見乙○○證述可
      採，業如上述。又本院依法傳喚乙○○到庭作證，惟因陳某遷移不明，致無法
      傳喚乙節，有退回送達證書一份在卷可稽，則被告再度請求與乙○○對質，即
      無必要，附此敘明。
（二）又系爭支票是因穴道治療，由被告交付丙○○以為診療費用，且丙○○並未告
      知被告，如診療無效，系爭支票於一個月後，可勿庸兌現乙節，迭據證人丙○○於警、偵訊及審理中到庭證述綦詳。而丙○○雖與被告有診療上金錢交易，
      惟並無仇恨，業據丙○○證述在卷，自無故虛詞之必要，是蔣某證述，即屬可
      採，堪予認定。再系爭支票係由不知情之乙○○委由不知情之高雄銀行營業部
      承辦人員向警察機關申報支票遺失，請求警察機關協助追查侵占遺失物罪嫌。
      嗣因持票人楊永佑委由劉楊麗萍於八十八年八月十日將系爭支票委由高雄縣鳳
 山市農會五甲辦事處向高雄市票據交換所提出交換提示，經票據交換所以支票
      掛失為由，予以退票等情，亦據乙○○及楊永佑於警、偵訊中指證綦詳。此外
      ，復有支票、退票理由單、掛失止付票據提示人資料查報表、遺失票據申報書
      （以上均影本）各一件在卷足憑。綜上，被告其未指定犯人誣告他人犯侵占遺
      失物罪嫌事證明確，犯行洵堪認定。又被告於未指定犯人而誣告他人犯罪之案
      件裁判確定前，在警方訊問時自白，同堪認定。
二、核被告所為係犯刑法第一百七十一條第一項之罪，其委由不具誣告犯罪故意之人
    向警察機關謊報支票遺失行為，係屬間接正犯。被告曾於八十一年四月十四日，
    因肅清煙毒條例案件，經台灣彰化地方法院判處有期徒刑二年十月，上訴後，同
    年七月八日，經台灣高等法院台中分院判決上訴駁回確定，執行後，於八十三年
    二月六日假釋出獄，八十四年六月十六假釋期滿執行完畢之事實，有臺灣高雄地
    方法院檢察署刑案資料查註記錄表及台灣高等法院被告全國前案紀錄表各乙紙在
    卷可資佐證，其於有期徒刑執行完畢，五年以內再犯有期徒刑以上之罪，為累犯
    ，依刑法第四十七條規定，加重其刑。又被告於所誣告之案件裁判確定前自白，
    爰依刑法第一百七十二條規定，減輕其刑。並依刑法第七十一條規定，先加後減
    。爰審爰審酌被告有如事實欄所示前科紀錄，素行不佳，明知系爭支票，係交付
    丙○○，以作為支付診療費之用，並未遺失，仍轉告票據發票人乙○○申報支票
    遺失，易造成善意持有系爭支票之第三者，遭受不利之指訴，行為非但違法，亦
    悖於善良風俗，犯後矢口卸責，心存僥倖，不知悔悟，惟念其因診療病痛未癒，
    始心生未甘，而謊報支票遺失，雖有惡性，尚非重，並於警訊時，即供出上情，
    所生危害尚屬輕微等一切情狀，酌情量處如主文所示之刑，並諭知易科罰金之折
    算標準。
據上論斷，應依刑事訴訟法第二百九十九條第一項前段，刑法第一百七十一條第一項
、第一百七十二條、第四十七條、第四十一條，罰金罰鍰提高標準條例第一條、第二
條，判決如主文。
本案經檢察官王啟明到庭執行職務。
中      華      民      國    八十九    年      一      月    十九      日
                                  臺灣高雄地方法院刑事庭
                                            法  官    李  昭  彥
右正本證明與原本無異。
如不服本判決，應於判決送達後十日內，向本院提出上訴狀。
                                            書記官    李  良  倩
中      華      民      國    八十九    年      一      月    十九      日
附錄法條：
刑法第一百七十一條第一項：
未指定犯人，而向該管公務人員誣告者，處一年以下有期徒刑、拘役或三百元以下罰
金。


司法院資訊處製作；財團法人民間司法改革基金會備份。
